【裁判字號】    98,上易,2321
【裁判日期】    980922
【裁判案由】    毒品危害防制條例
【裁判全文】
臺灣高等法院刑事判決                98年度上易字第2321號
上  訴  人    臺灣士林地方法院檢察署檢察官
被      告    甲○○
上列上訴人因被告違反毒品危害防制條例案件，不服臺灣士林地
方法院，中華民國98年8月11日第一審判決（起訴案號：臺灣士
林地方法院檢察署98年度毒偵字第1117號），提起上訴，本院判
決如下：
    主  文
上訴駁回。
    理  由
一、按刑事訴訟法第350條、第361條、第362條、第367條規定，
    不服地方法院之第一審判決而上訴者，須提出上訴書狀，並
    應敘述具體理由，為上訴必備之程式；其所提出之書狀未敘
    述上訴理由，或僅曾以言詞陳述上訴理由者，均應於上訴期
    間屆滿後20日內補提理由書於第一審法院。第一審法院經形
    式審查，認逾期未補提上訴理由者，應定期間先命補正；逾
    期未補正者，為上訴不合法律上之程式，應以裁定駁回。倘
    已提出上訴理由，但所提非屬具體理由者，則由第二審法院
    以上訴不合法律上之程式，判決駁回。而所謂具體理由，必
    係依據卷內既有訴訟資料或提出新事證，指摘或表明第一審
    判決有何採證認事、用法或量刑等足以影響判決本旨之不當
    或違法，而構成應予撤銷之具體事由，始克當之（例如：依
    憑證據法則具體指出所採證據何以不具證據能力，或依憑卷
    證資料，明確指出所為證據證明力之判斷如何違背經驗、論
    理法則）；倘僅泛言原判決認定事實錯誤、違背法令、量刑
    失之過重或輕縱，而未依上揭意旨指出具體事由，或形式上
    雖已指出具體事由，然該事由縱使屬實，亦不足以認為原判
    決有何不當或違法者（例如：對不具有調查必要性之證據，
    法院未依聲請調查亦未說明理由，或援用證據不當，但除去
    該證據仍應為同一事實之認定），皆難謂係具體理由，俾與
    第二審上訴制度旨在請求第二審法院撤銷、變更第一審不當
    或違法之判決，以實現個案救濟之立法目的相契合，並節制
    濫行上訴（參照最高法院97年度臺上字第892號判決意旨）
    。
二、經查：本件原判決依被告甲○○於原審準備程序及審理時之
    自白（參見原審98年8月5日準備程序筆錄及審判筆錄）、臺
    灣尖端先進生技醫藥股份有限公司民國（下同）98年5月20
    日尿液檢體編號029122號濫用藥物檢驗報告、臺北市政府警
    察局偵辦毒品案件尿液檢體委驗單影本（尿液檢體編號：02
    9122）為據，認定被告確有施用第二級毒品之犯行，係犯毒
    品危害防制條例第10條第2項之施用第二級毒品罪。並審酌
    本案被告雖曾於88年間，先後2次因施用第二級毒品案件，
    經法院裁定送觀察、勒戒後，均認無繼續施用毒品之傾向，
    分別於88年5月12日、同年11月5日釋放出所，並經臺灣臺北
    地方法院檢察署檢察官以88年度偵字第8233號、88年度毒偵
    字第819號為不起訴處分確定；復於89年間，因施用第二級
    毒品案件，經臺灣臺北地方法院檢察署檢察官聲請強制戒治
    並提起公訴，於91年1月8日強制戒治期滿執行完畢，刑責部
    分則經臺灣臺北地方法院以89年度易字第1015號判決處有期
    徒刑5月確定；又於95年間，因施用第二級毒品案件，經同
    法院以95年度易字第426號判決處有期徒刑7月確定；再因施
    用第二級毒品案件，經同法院以95年度易字第2437號判決處
    有期徒刑5月，經上訴後，由本院以96年度上易字第549號判
    決駁回上訴確定；另於96、97年間，因施用第二級毒品案件
    ，分別經臺灣臺北地方法院以96年度易字第1008號、97年度
    易字第2335號判決各處有期徒刑6月確定，有本院被告全國
    前案紀錄表可查，今被告曾經強制戒治，仍無法戒除毒癮，
    復又觸犯本件犯行，可認被告具有「病患性犯人」之特質，
    且本件被告僅施用毒品1次，其施用毒品係傷害自身健康，
    所生危害非鉅，本件被告犯後已坦承犯行、態度尚稱良好，
    復審酌刑法第57條所列各項等一切情狀，認公訴人求處有期
    徒刑1年5月，容有過重，爰判處被告有期徒刑5月，並諭知
    如易科罰金之折算標準，原判決均已詳敘其所憑證據、認定
    理由及量刑依據。從形式上觀察，原判決已敘明審酌刑法第
    57條所列事項之理由，並無認定事實錯誤、量刑瑕疵或違背
    法令之情形。
三、本件檢察官不服原審判決，提起上訴，其上訴理由略以：被
    告前因施用第一級毒品罪為警查獲後，分別經承審法院以前
    開判決判處有期徒刑7月、5月、6月、6月確定，猶不知悔改
    ，對刑罰之回饋力不佳，為收一般及個別預防之效，實有酌
    量加重其刑之必要，且原審以被告具病患性犯人之特質為由
    ，而對被告予以輕判，顯係逾越法官之權限，侵害立法者之
    立法考量等核心領域，量刑不符國民感情，亦與比例原則、
    平等原則、罪刑相當原則有違云云。然查，原判決已說明毒
    品危害防制條例認施用毒品者具「病患性犯人」之特質，除
    降低施用毒品罪之法定刑外，並採以觀察、勒戒方式戒除其
    身癮及以強制戒治方式戒除其心癮之措施，足認僅對於施用
    毒品之犯人科以重刑，並不能使其戒除毒癮。因此施用毒品
    者無法戒絕毒癮，一再施用，本為施用毒品者之特性。且新
    修正刑法已採一罪一罰，對於施用毒品者，每次施用毒品之
    犯行，均分別處罰，已足制裁被告各次施用毒品之犯行。再
    者，法律上屬於自由裁量之事項，雖並非概無拘束性，自由
    裁量係於法律一定之外部界限內，使法官具體選擇以為適當
    之處理，因此裁量時必須符合法律之目的，即須受法律秩序
    之理念所指導，此即自由裁量之內部界限，查本件被告所犯
    係3年以下有期徒刑之罪，被告歷次犯罪情節未必相同，本
    件量刑輕重，自不受前案之拘束；且其具有「病患性犯人」
    之特質，又本件被告僅施用毒品1次，其施用毒品僅係傷害
    自身健康，未對他人產生危害，復於犯後坦承犯行、態度良
    好，從而原審所為量刑即無逾越權限之虞，是檢察官上訴所
    指，並無理由。再觀諸檢察官之上訴意旨，並未依據卷內既
    有訴訟資料或提出新事實、新證據，指摘或表明原審判決有
    何採證認事、用法或量刑等足以影響判決本旨之不當或違法
    ，而構成應予撤銷之具體事由，是揆諸前揭說明，檢察官上
    訴所指，即非屬具體事由，應認上訴不合法律上之程式，爰
    不經言詞辯論，逕予駁回。
據上論斷，應依刑事訴訟法第367條前段、第372條，判決如主文
。
中    華    民    國    98    年    9    月    22    日
                  刑事第五庭    審判長法  官    高明哲
                                      法  官    林洲富
                                      法  官    高玉舜
以上正本證明與原本無異。
不得上訴。
                                      書記官    許雅凌
中    華    民    國    98    年    9     月    23    日


司法院資訊處製作；財團法人民間司法改革基金會備份。
